最　高　行　政　法　院　判　決　　　　　　　　　　九十三年度判字第一四七號
　　上　訴　人　固展工程有限公司
　　代　表　人　甲○○
　　被 上訴 人　財政部高雄市國稅局
　　代　表　人　乙○○
右當事人間因營利事業所得稅事件，上訴人對於中華民國九十一年三月二十六日高雄
高等行政法院八十九年度訴字第八六五號判決，提起上訴，本院判決如左：
　　主  文
上訴駁回。
上訴審訴訟費用由上訴人負擔。
　　理  由
本件上訴人八十五年度營利事業所得稅結算申報，列報營業成本新臺幣（下同）八○
、九八八、七八四元。被上訴人初查以其本年度申報完工之臺灣松工電材股份有限公
司大溪工廠二期新建水電工程（下稱松工水電工程）之成本一一、○七七、六二四元
，其中九七九、七七五元非屬該工程合約應耗之材料，不予認定。上訴人不服，循序
起訴主張：系爭成本係五金材料或零件，各項細目均有會計流水號或憑證序號，確用
於系爭工程，被上訴人僅以該明細內容未見於合約內，遽認非屬工程合約之內容，顯
對工程實務有誤解，其主觀錯誤認識，不符實質課稅原則，亦有違行政程序法第八條
之誠信原則，為此訴請撤銷訴願決定及原處分。
被上訴人則以：系爭松工水電工程，上訴人原於八十四年八月間與竹惠營造股份有限
公司（下稱竹惠公司）簽約承包後，再於同年十二月二十三日轉給下包華一建設企業
有限公司（下稱華一公司）施工，期間雖有部分施工項目變更，然依該工程合約書第
九款約定，工程變更後之工程價款仍以原定單價為準，縱有新增工程項目，亦應將雙
方約定之書面附入合約書為憑。上訴人於復查及訴願時均未能提示變更工程施工項目
後之合約書供核，其主張因部分工程施工項目變更，致成本費用增加，並不足採等語
，資為抗辯。
原審斟酌全辯論意旨及調查證據結果，以：按「營利事業所得之計算，以其本年度收
入總額減除各項成本費用、損失及稅捐後之純益額為所得額。」為所得稅法第二十四
條第一項所規定。系爭松工水電工程係上訴人於八十四年八月間，以七、八七五、○
○○元（含稅）向竹惠公司所承攬，嗣於同年十二月二十三日，以五、二五○、○○
○元（含稅）轉包予華一公司。依次承攬合約書附件所示，上訴人轉包與華一公司之
條件與其與竹惠公司承攬時所訂之條件相同，且上訴人係以連工帶料（即包工包料）
方式轉包工程予華一公司。是系爭金額部分既為工程合約中原應耗材料部分，且工程
轉包既已約定係採包工包料方式，自應由華一公司負擔該工程之所有材料，縱因原定
作人對品質之要求嚴格，華一公司仍應依約施工。上訴人將工程轉包後，雖仍負有履
行其與竹惠公司間契約之責，惟其係連工帶料轉包，則材料之使用及其規格如何，自
應依契約所訂內容實施，與上訴人無涉，上訴人僅須依其向竹惠公司所承包契約所載
內容確實施工履行，即完成承攬人之責。至瑕疵擔保責任，則屬另一問題，非可混為
一談。再依工程合約書第九款所載：「工程變更：甲方認為工程有變更之必要時，一
經通知乙方後，乙方同意即予遵照辦理，因工程變更而有數量之增減者，其工程價款
之計算仍以原定單價為準，如有新增之工程項目，其單價應經甲方同意後始可施工，
工程期限亦視實際情形甲方同意後予以延長或縮短，是項工程價款及工程期限之增減
，經甲方同意後以書面附入本合約書作為憑證。」益見工程縱有變更，其變更後之工
程價款仍以原定單價為準，且應將新增或變更之工程項目約定之書面附入合約書作為
憑證。系爭工程施工項目固有所變更，惟並未辦理追加工程或辦理工程變更，為兩造
所不否認，自無增加上訴人之成本。上訴人於定作人品質要求及施工項目有所變更之
下，自行買材料交由華一公司施工，應屬上訴人與華一公司間另一問題，非得據此提
列為本件工程之成本，否則即有重複認列成本之嫌。被上訴人就此部分不予認列，應
無不合。復按「行政行為，應以誠實信用之方法為之，並應保護人民正當合理之信賴
。」為行政程序法第八條所明定。所謂「誠實信用之原則」，係在具體權利義務關係
，依正義公平之方法，確定並實現權利之內容，避免當事人間犧牲他方利益以圖利自
己，自應以權利及義務人雙方利益為衡量依據，並應考察權利義務之社會上作用，於
具體事實妥善運用之方法（最高法院八十六年台上字第六十四號判例參照）。本件上
訴人於承攬松工水電工程之後，連工帶料轉包予華一公司，是其所申報之成本一一、
○七七、六二四元，其中九七九、七七五元非屬上訴人之成本，從而被上訴人否准認
列，並無違誠實信用之原則，上訴人此主張，容有誤解。又實質課稅原則，乃為決定
租稅歸屬關係基準的原則。凡於課稅物件，在法律實質上歸屬或於經濟利益上形成實
質享受者，即須負擔租稅義務，亦即租稅法之實質主義原則。系爭松工水電工程上訴
人向竹惠公司承攬，嗣以含工帶料方式轉包予華一公司，即不能再予認列材料費用，
應屬必然。縱認上訴人主張其為達履約完工及符合定作人嚴格品質之要求，另行支付
費用購買材料，供華一公司施作，致有華一公司所提追加工程之材料費用產生等情屬
實，惟此仍非上訴人承攬系爭工程之成本，僅係其與華一公司之間成立之另一法律關
係，上訴人據以認係本件工程之成本，顯屬有誤，被上訴人否准認列，自無違實質課
稅原則。又被上訴人對系爭金額是否准予認列，應已就上訴人有利及不利事項均予斟
酌，況上訴人亦未能舉證究尚有何利於己之事項，被上訴人未予斟酌考量，遽予指摘
，亦有未合。從而，上訴人八十五年度營利事業所得稅結算申報案，營業成本申報八
○、九八八、七八四元，原核定以其本年度申報完工之松工水電工程之成本一一、○
七七、六二四元，其中九七九、七七五元非屬該工程合約應耗之材料，不符合規定，
而否准減除，洵無違誤。復查決定，未准變更原處分，訴願決定，予以維持，亦無不
合。上訴人請求撤銷訴願決定及原處分，並無理由等，為其判斷之基礎，並說明其證
據之取捨，而駁回上訴人之訴，核無違誤。上訴意旨復執陳詞，並就原審證據取捨、
事實認定之職權行使，指摘為不當，聲明廢棄，非有理由，應予駁回。
據上論結，本件上訴為無理由，爰依行政訴訟法第二百五十五條第一項、第九十八條
第三項前段，判決如主文。
中　　華　　民　　國　　九十三　　　年　　　二　　　　月　　  二十　　　日
                    最 高 行 政 法 院  第 一 庭
                                審 判 長 法  官　　　黃  璽  君
                                         法  官      劉  鑫  楨
                                         法  官　　　林  茂  權
                                         法  官　　　姜  仁  脩
                                         法  官　　　廖　宏　明
右  正  本  證  明  與  原  本  無  異
　　　　　　　　　　　　　　　　　　　　 法院書記官　邱  彰  德
中　　華　　民　　國　　九十三　　　年　　　二　　　　月　　　二十　　　日
